【裁判字號】    92,訴,9
【裁判日期】    920522
【裁判案由】    妨害自由等
【裁判全文】
臺灣嘉義地方法院刑事判決                              九十二年度訴字第九號
    公  訴  人  臺灣嘉義地方法院檢察署檢察官
    被      告  辛○○
    選任辯護人  嚴庚辰律師
                徐漢堂律師
    被      告  壬○○
                乙○○
                丁○○
右列被告因妨害自由等案件，經檢察官提起公訴 (九十一年度偵字第一四五一、一九
三二號)，本院判決如左：
    主 文
辛○○損壞他人之玻璃，處有期徒刑參月，如易科罰金，以參佰元折算壹日。被訴傷
害部分無罪。
壬○○共同連續以刀械強押他人之方法，剝奪他人行動自由，累犯，處有期徒刑捌月
，扣案柺杖刀壹把沒收；又共同損壞他人之玻璃，累犯，處有期徒刑參月；又共同傷
害人之身體，累犯，處有期徒刑伍月。扣案柺杖刀壹把沒收。應執行有期徒刑壹年參
月。扣案柺杖刀一把沒收。
乙○○共同連續以刀械強押他人之方法，剝奪他人行動自由，處有期徒刑伍月，如易
科罰金，以參佰元折算壹日，扣案柺杖刀壹把沒收；又共同傷害人之身體，處有期徒
刑伍月，如易科罰金，以參佰元折算壹日。扣案柺杖刀壹把沒收。應執行有期徒刑捌
月，如易科罰金，以參佰元折算壹日。扣案柺杖刀壹把沒收。
丁○○傷害人之身體，處拘役貳拾日，如易科罰金，以參佰元折算壹日。
    事  實
一、壬○○於民國八十年間，因違反麻醉藥品管理條例案件，經臺灣板橋地方法院判
    處有期徒刑六年六月，經臺灣高等法院及最高法院駁回上訴確定，於八十年八月
    二十一日入監服刑，於八十三年三月十二日假釋出獄，於八十六年七月二十日假
    釋期滿，所餘刑期以已執行論。
二、辛○○於九十一年一月十九日凌晨，因不滿壬○○之妹妹積欠會款未還，遂基於
    毀損之犯意，持鐵管至嘉義縣東石鄉猿樹村一五一之六號壬○○之住處，砸破該
    住宅大門之玻璃，因而引發壬○○等人之憤怒，壬○○遂於同日四時許，持自己
    所有之柺杖刀，夥同乙○○及甲○○等人，同至嘉義縣東石鄉東石村九四號辛○○住處理論，壬○○與乙○○（乙○○毀損部份未據起訴）遂基於毀損之犯意聯
    絡，打破辛○○住處大門之玻璃，而後與乙○○共同基於妨害自由及傷害之概括
    犯意聯絡，一同進入辛○○之住處，由壬○○手持柺杖刀抵住辛○○之脖子，強
    押至屋外，而剝奪辛○○之行動自由，並遭壬○○、乙○○及有犯意聯絡之甲○○（未據起訴）等人毆傷於地，丁○○護子心切，亦隨同至屋外，而基於傷害之
    犯意，與手持柺杖刀之壬○○、乙○○及甲○○互毆（乙○○及甲○○均未受傷
    ），丁○○因人單勢孤不敵壬○○等人，遭壬○○等人打倒於地，辛○○之弟庚○○聞聲亦出來查看，亦遭壬○○持前開柺杖刀架住頸部至屋外而剝奪其行動自
    由，辛○○因而受有臉右眉、右臉頰裂傷、左手第四指、左膝擦傷及左足第一腳
    趾撕裂傷之傷害；丁○○因而受有右胸瘀傷、左手第四指撕裂傷、右膝及右足擦
    傷之傷害；壬○○受有右腕瘀傷及右手第四指擦傷之傷害，嗣經鄰人報警，警方
    據報趕至現場，始知上情，並扣得壬○○所有之柺杖刀一把。
三、案經壬○○、辛○○、丁○○、庚○○訴由嘉義縣警察局朴子分局報請台灣嘉義
    地方法院檢察署檢察官偵查起訴。
    理  由
一、訊據被告辛○○、丁○○、壬○○、乙○○固坦承於辛○○住宅前發生爭執，惟
    均否認有何妨害自由、毀損、傷害之犯行，被告辛○○辯稱：我沒有弄破玻璃云
    云；被告壬○○辯稱：我沒有押人也沒有傷害及毀損云云；乙○○辯稱：我沒有
    押人也沒有打人云云；丁○○辯稱：我沒有打人云云。經查：
    (一)辛○○持鐵棍毀損壬○○住處大門玻璃之犯行，除據告訴人即被告壬○○指
        述外，核與證人丙○○於警訊時證稱：「辛○○於九十一年一月十九大約三
        時五十分許到壬○○家裡將大門玻璃打破：：當時我在睡覺時有聽到玻璃的
        聲音我就起來查看，當時我沒看到辛○○本人，但我有聽到辛○○的聲音說
        要怎樣都沒關係，然後就聽到機車騎走的聲音：：」 (見警卷第十七頁背面
        )相符，另證人甲○○於警訊中亦證稱：「當時我在壬○○家裡睡覺，於九
        十一年一月十九日四時許壬○○住宅大門玻璃被打破，我聽到聲音我就出來
        查看，就看到辛○○手拿鐵管站在壬○○住宅大門前。」 (見警卷第十九頁
        背面)，復參酌被告辛○○坦承於斯時曾至被告壬○○住處催討會款而與壬○○發生爭執，且壬○○住處大門玻璃確遭損壞，此有照片二紙附於警卷第
        二十四頁可參，足佐告訴人壬○○之指述與事實相符，應可採信。
    (二)關於被告壬○○打破辛○○住處大門玻璃，而後與乙○○等分持柺杖刀等物
        進入辛○○之住處，而已柺杖刀架住辛○○脖子而剝奪辛○○行動自由之犯
        行，除據被告辛○○指述甚詳外，核與被告丁○○分於警訊及偵查時稱：「
        當時我躺在家中客廳睡覺發現家中玻璃被壬○○及乙○○打破並發現壬○○
        持刀押住辛○○脖子」（見警卷第四頁背面）「壬○○及乙○○二人到我住
        處拿刀子押我兒子辛○○去外面：：」（見偵卷第二十九頁背面）相符，且
        被告辛○○之住宅大門玻璃確遭破壞，此亦有照片二紙附於警卷第二十四頁
        可參，並有柺杖刀一把扣案足參，另被告辛○○、丁○○卻遭壬○○、乙○○、甲○○等分以柺杖刀及拳頭毆傷等情，亦據告訴人辛○○、丁○○指述
       甚詳，核與證人庚○○、己○○於警訊時證言大致相符（分見警卷第十三頁
        、十五頁背面），而證人即當日與壬○○等同至辛○○住處之丙○○於偵查
        時亦證稱：「我到場時看見壬○○、甲○○、乙○○與：：拉扯互毆，而壬○○手持柺杖刀：：但甲○○、乙○○並未手持他物：：」（見偵卷第五十
        三頁），而辛○○確受有臉右眉、右臉頰裂傷、左手第四指、左膝擦傷及左
        足第一腳趾撕裂傷之傷害；丁○○確受有右胸瘀傷、左手第四指撕裂傷、右
        膝及右足擦傷之傷害，此有行政院衛生署朴子醫院出具之診斷證明書二紙附
        於警卷第二十七頁、第二十八頁可參，而丁○○見辛○○遭壬○○等強押至
        屋外，因護子心切，亦基於傷害之犯意，欲出手傷害壬○○等人，亦據告訴
        人壬○○於警訊、偵查及本院調查時指述甚明（見警卷第二頁、偵卷第三十
        一頁背面、本院卷第三十四頁），核與被告乙○○所述大致相符，且壬○○
        確受有右腕瘀傷及右手第四指擦傷之傷害，此亦有行政院衛生署朴子醫院出
        具之診斷證明書一紙附卷可參，被告丁○○當時見其子辛○○遭人以刀械強
        押出外，因而心生憤怒而欲毆打被告壬○○，亦與常情無悖，被告壬○○一
        百七十五公分、八十八公斤、被告乙○○一百七十九公分、七十二公斤、被
        告辛○○一百七十八公分、一百一十公斤、丁○○一百七十公分、六十二公
        斤，業據被告四人供陳明確（見本院卷第七十九頁），而依身材、體型以觀
        ，壬○○等人之身材及人數雖略優於辛○○及丁○○，反觀被告辛○○及丁○○受有上開非輕之傷害，而壬○○、乙○○一夥人，僅被告壬○○受有右
        腕及右手指之輕傷，更足佐證被告辛○○及丁○○稱被告辛○○遭壬○○以
        柺杖刀強押一詞，應為實在，被告辛○○已遭壬○○以柺杖刀強押，而喪失
        行動自由，衡諸常情，被告辛○○應已失去抵抗之能力，如何再與壬○○等
        人互毆？且告訴人壬○○僅有右手手腕及手指受有傷害，倘果遭丁○○及辛○○二人共同傷害，且依證人甲○○所言，被告丁○○及辛○○之目標為壬○○，依當時之情況以觀，所受傷害應會更多、更重，是告訴人壬○○、被
        告乙○○及證人甲○○及丙○○雖均稱被告辛○○與彼等互毆，顯與常情有
        違，不足採信。
    (三)被告壬○○持柺杖刀架住庚○○之脖子而剝奪其行動自由等情，亦據告訴人
        庚○○於警訊及偵查中供述甚明，核與證人戊○○於警訊時證稱：「我於民
        國九十一年一月十九日三時左右從嘉義市開車返家到家裡，我將車子停好了
        當時我在車內就看見很多人在吵吵鬧鬧，然後下車就看見壬○○拿刀子押住
        庚○○，當時的時間我不太清楚：：」相符，且告訴人庚○○之脖子受有挫
        傷並瘀傷三處，此有長庚紀念醫院出具之診斷證明書一紙附於警卷第二十九
        頁可參，告訴人庚○○前開指述應為實在。
    (四)證人甲○○雖於警訊、偵查、及本院調查時均證稱被告乙○○乃後到，乙○○到後現場已未有任何傷害、妨害自由之情形，惟查，被告被告乙○○於警
        訊時自白稱：「我們三人到達東石村九四號前就遇到辛○○、辛○○手拿鐵
        管就向壬○○一直打壬○○：：」（見警卷第八頁背面）顯見被告乙○○乃
        與壬○○一同到達辛○○住處，證人甲○○之證言顯與被告乙○○之自白不
        符，復參酌證人甲○○亦有至現場參與被告壬○○之犯行，且證人甲○○亦
        自承自已先行離開，證人甲○○之證言自無足採。
    (五)告訴人辛○○、丁○○雖均指述稱證人丙○○亦有加入傷害之犯行，惟彼等
        之供述，先後反覆，且無其他佐證，而證人丙○○雖有同至辛○○住宅，並
        無何證據證明丙○○與壬○○等人有犯意聯絡，自難以共犯相繩。
    (六)綜上所述，被告等均空言否認犯行，自難採信，本案事證明確，被告犯行堪
        以認定。
二、核被告辛○○，毀損他人住處大門玻璃，係犯刑法第三百五十四條之毀損罪。被
    告丁○○，傷害壬○○之身體，係犯刑法第二百七十七條第一項之傷害罪。被告
    壬○○，毀損他人住處大門玻璃，係犯刑法第三百五十四條之毀損罪；被告壬○○與乙○○共同強押他人，剝奪辛○○、庚○○之行動自由，係犯刑法第三百零
    二條第一項之剝奪他人行動自由罪；共同傷害辛○○、丁○○之身體，係犯刑法
    第二百七十七條第一項之傷害罪。被告壬○○就妨害自由部分犯行與被告乙○○
    ；就傷害部分犯行與乙○○、甲○○有犯意聯絡、行為分擔均為共同正犯。被告
    壬○○與乙○○二人先後剝奪他人行動自由之犯行，時間緊接、所為為構成要件
    相同之罪，顯係基於概括犯意為之，為連續犯，應依刑法第五十六條論以一罪，
    並加重其刑。另查，被告壬○○於民國八十年間，因違反麻醉藥品管理條例案件
    ，經臺灣板橋地方法院判處有期徒刑六年六月，經臺灣高等法院及最高法院駁回
    上訴確定，於八十年八月二十一日入監服刑，於八十三年三月十二日假釋出獄，
    於八十六年七月二十日假釋期滿，此有台灣高等法院被告全國前案紀錄表一紙附
    於本院卷可參，五年內再犯有期徒刑以上刑之罪，為累犯，應依刑法第四十七條
    加重其刑。被告乙○○所犯傷害及妨害自由二罪；壬○○、所犯毀損、傷害及妨
    害自由三罪，犯意個別，行為互異，應分論並罰之。爰審酌被告辛○○、丁○○
    並無前科紀錄、品行素行堪稱良好、被告壬○○曾有違反麻醉藥品管理條例、被
    告乙○○曾有違反台灣地區與大陸地區人民關係條例之前科紀錄、本案乃被告辛○○先行至壬○○住處挑釁所引起、犯罪手段、被告壬○○、乙○○犯罪所生危
    害非輕、目無法紀、被告丁○○乃護子心切，犯後均否認犯行、毫無悔意等一切
    情狀，分別量處如主文所示之刑，並對乙○○、壬○○定應執行之刑及對被告辛○○、丁○○、乙○○諭知易科罰金之折算標準，以玆懲儆。扣案之柺杖刀一把
    為被告壬○○所有供犯罪所用之物，業據被告壬○○供陳明確，應依刑法第三十
    八條第一項第二款之規定宣告沒收。
三、公訴意指另以：被告辛○○與丁○○共同基於傷害之犯意，共同傷害壬○○，因
    認被告辛○○涉犯刑法第二百七十七條第依項之傷害罪嫌。惟查，被告辛○○本
    遭壬○○持柺杖刀強押至屋外，而剝奪行動自由，隨後遭壬○○等人毆打，已如
    前述，其是否具有傷害壬○○之能力已非無疑，且壬○○所受之傷害甚輕，亦難
    認定遭二人所傷，而證人甲○○及丙○○當日均有與壬○○等人同至現場，是其
    所為之證言難免偏頗，除彼等所述外，別無其他積極證據足資證明被告辛○○確
    有傷害之犯行，自難遽為被告辛○○有罪之認定，自應就傷害部分為被告辛○○
    無罪之諭知。
據上論斷，應依刑事訴訟法第二百九十九條第一項前段、第三百零一條第一項前段，
刑法第三百五十四條、第三百零二條第一項、第二百七十七條第一項、第二十八條、
第五十六條、第四十七條、第五十一條第五款、第四十一條第一項前段、第三十八條
第一項第二款，罰金罰鍰提高標準條例第一條前段、第二條，判決如主文。
本案經檢察官黃正雄到庭執行職務
中      華      民      國    九十二    年      五      月    二十二    日
                                      臺灣嘉義地方法院刑事第三庭
                               法  官   康  存  真
右正本證明與原本無異。
如不服本判決，應於判決送達後十日內，向本院提出上訴狀。
中      華      民      國    九十二    年      五      月    二十二    日
                                          書記官   林  美  芳


司法院資訊處製作；財團法人民間司法改革基金會備份。
